行　政　法　院　判　決　　　　　　　　　　　　　八十八年度判字第三六九一號
　　原　　　告　峻育企業有限公司
　　代　表　人　甲○○
　　被　　　告　財政部高雄關稅局
右當事人間因虛報進口貨物事件，原告不服財政部中華民國八十七年十月六日台財訴
第000000000號再訴願決定，提起行政訴訟。本院判決如左︰
　　主  文
原告之訴駁回。
　　事  實
緣原告於民國八十六年六月四日委由聯泰報關有限公司向被告報運自新加坡進口泰國
產冷凍雜魚（不適人類食用）乙批計二○、七八○公斤（報單號碼：第ＢＥ／八六／
Ｘ七五七／○○○七號），經電腦抽中屬應審應驗（Ｃ３）報單，嗣經被告所屬機動
巡查隊會同法務部調查局南部地區機動工作組於高雄市金福冷凍廠就櫃查驗結果，於
貨櫃左邊下面八層處，查獲未據申報之澳洲冷凍牛肚計六、八九七點八公斤，而冷凍
牛肚應歸列海關進口稅則第○五○四‧○○‧二○‧三○一號「動物胃」項下，其輸
入規定代號為：「三」，屬「管制輸入」之物品。遂認原告報運貨物進口顯有虛報所
運貨物（冷凍牛肚）名稱，逃避管制之違法行為。又依法務部調查局南部地區機動工
作組八十六年六月五日之調查筆錄所載，本案係原告出借貿易商牌照予幕後實際走私
貨主－陳潘淼報運進口。被告乃依照海關緝私條例第三十七條第三項轉據同條例第三
十六條第一項規定，科處原告涉案貨物（冷凍牛肚）貨價一倍之罰鍰計新台幣（下同
）四二四、○四二元（實際幕後走私貨主－陳潘淼另案處分），原告不服，聲明異議
，未獲變更，提起訴願、再訴願，遞遭決定駁回，遂提起行政訴訟，茲摘敘兩造訴辯
意旨如次：
原告起訴意旨略謂︰本件進口冷凍雜魚貨主為陳潘淼，因其無冷凍水產牌照，遂向原
告商借貿易牌照進口，其事先再三向原告保證，進口貨物絕無違紀犯法情事，否則願
負完全責任，原告始將牌照出借，貨物進口事宜均由其辦理，原告並未參與，事先也
不知情，此可由法務部調查局南部地區機動工作組之調查筆錄所載證實，而被告及訴
願機關竟將原告視為不肖廠商與私梟勾結，此理何在！另實際貨主亦經起訴判決，原
告始終認為被告係就同一案件處罰二次，實在無理，請將原處分撤銷，另為處分等語
。
被告答辯意旨略謂︰一、按「報運貨物進口，而有虛報所運貨物名稱，並及逃避管
制者，依前條第一項及第三項論處。」及「私運貨物進口者，處以貨價一倍至三倍之
罰鍰。私運貨物沒入之。」分別為海關緝私條例第三十七條第三項及第三十六條第一
、三項所明定。本案原告報運自新加坡進口泰國產冷凍雜魚（不適人類食用）乙批，
經查驗結果於貨櫃左邊下面八層處，夾藏未據申報之澳洲冷凍牛肚計六、八九七‧八
公斤，及虛報貨名。而冷凍牛肚應歸列海關進口稅則第○五○四‧○○‧二○‧三
○一號「動物胃」項下，屬「管制輸入」物品，原告報運貨物進口顯有虛報所運貨
物第二項（冷凍牛肚）名稱，逃避管制之行為，被告依照上開法條規定，科處案貨
物（冷凍牛肚）貨價一倍之罰鍰計四二四、○四二元，於法洵無不合。二、起訴狀理
由辯稱：「實際進口冷凍雜魚貨主陳潘淼向原告商借貿易牌照．．．再三向原告保證
進口貨物絕無違紀犯法之情事．．．原告始將牌照出借．．．原告均未參與，事先也
不知情．．．而被告及各訴願單位竟將原告為不肖廠商與私梟勾結．．．另實際貨
主．．．經起訴在案法院判決．．．原告始終認為同一案件，被告處罰兩次，實在無
理．．．」等各節，查依法務部調查局南部地區機動工作組八十六年六月五日調查筆
錄所載，本案幕後實際走私貨主為陳潘淼，經由聯泰報關有限公司職員童力前之仲介
，向原告商借進口商執照報運夾藏冷凍牛肚進口，參據財政部八十四年五月九日台財
關第八四○一七五九三六號函：「廠商報運貨物進口，夾藏管制物品或其他准許進口
類物品，其進口人與實際貨主不同時，對出借牌照之不知情進口商，其報運進口之
貨物內所夾藏之物品類別，分別依海關緝私條例第三十七條第三項轉據第三十六條第
一項或第三十七條第一項規定處罰；而對幕後走私之實際貨主則依同條例第三十六條
第一項及第三項規定處罰。」，被告依照上開釋示，依據海關緝私條例第三十七條第
三項轉據第三十六條第一項規定，科處原告案貨物（冷凍牛肚）貨價一倍之罰鍰，
應屬有據。（對實際幕後走私貨主－陳潘淼，被告另繕發機動字第○九七五（二－
一）號處分書，科處案貨物貨價一倍之罰鍰並沒入貨物在案）。復查誠實申報乃每
一個納稅義務人應盡之義務，而海關緝私條例第三十七條所保護之法益主要係在要求
貨主及報關人盡誠實申報義務，以維護正常貿易行為。另「進出口貨物查驗及取樣準
則」第十九條規定，進口貨物如有溢裝或實到貨物與原申報不符或夾雜其他物品情事
，應依規定程序，以書面向海關報備，以阻卻違法。次查原告以從事進口貿易為業，
對有關進口法令規定當知之甚詳，況海關緝私條例第三十七條係以貨物之報運人為處
分對象，原告出借貿易商牌照供第三者使用進口冷凍雜魚，自當認識有被其利用，從
事不法而受罰之可能，並防止其夾藏管制物品發生，善盡誠實申報之義務，本件原告
應注意能注意而未注意，俟被告查獲違法事證，並經依法論處後，始辯稱：「．．．
原告均未參與，事先也不知情．．．」，顯屬事後飾詞，原告未善盡納稅義務人真實
申報之義務，難謂無過失，參照司法院釋字第二七五號解釋意旨，即應受罰。另依上
所述，本案幕後實際走私貨主為陳潘淼，經由聯泰報關公司職員童力前之仲介，向原
告商借進口商執照報運夾藏進口，參據財政部八十四年五月九日台財關第八四○一七
五九三六號函說明二所載：「為有效遏阻不肖廠商及私梟取巧借用他人進口商牌照虛
報貨物進口，以逃避受罰，對不知情之進口人，違反真實申報義務及知情之幕後走私
實際貨主，其報運進口之貨物所夾藏之物品為管制品或准許進口類物品，分別依適
當之法條予以論處，以昭公允。」，被告依照上開釋示，分別依法論處，應屬有據。
訴狀所述「同一案件，處罰兩次」顯有誤解。三、綜上論結，本案行政訴訟狀所提理
由均無可採，原告之訴擬請予以駁回等語。
　　理  由
按「報運貨物進口而有左列情事之一者，得視情節輕重，處以：：一、虛報所運貨物
之名稱、數量或重量。」、「有前二項情事之一而涉及逃避管制者，依前條第一項及
第三項論處。」及「私運貨物進口：：者，處貨價一倍至三倍之罰鍰。」分別為海關
緝私條例第三十七條第一項第一款、第三項及第三十六條第一項所明定。本件原告於
民國八十六年六月四日委由聯泰報關有限公司向被告報運自新加坡進口泰國產冷凍雜
魚乙批計二○、七八○公斤，經被告所屬機動巡查隊會同法務部調查局南部地區機動
工作組於高雄市金福冷凍廠就櫃查驗結果，查獲未據申報之澳洲冷凍牛肚計六、八九
七點八公斤，核與原申報貨名不符，此有緝私報告表及扣押貨物收據附於原處分卷可
稽。是原告有虛報所運貨物（冷凍牛肚）名稱，逃避管制之行為，洵堪認定。原告雖
主張本件進口冷凍雜魚貨主為陳潘淼，因其無冷凍水產牌照，遂向原告商借貿易牌照
進口，其事先再三向原告保證，進口貨物絕無違紀犯法情事，否則願負完全責任，原
告始將牌照出借，貨物進口事宜均由其辦理，原告並未參與，事先也不知情云云，惟
查原告係以從事進口貿易為業，對有關進口法令規定，理當知之甚詳，其對出借貿易
商牌照予第三人進口冷凍雜魚，自當認識有被利用從事不法行為之可能，其理應特別
審慎注意，藉以防止夾藏管制物品情事發生，善盡納稅義務人誠實申報之義務，其能
注意而未注意，自難謂無過失，依司法院釋字第二七五號解釋意旨，即應受處罰。又
涉案貨物之完稅價格，被告除電傳進口報單、發票（INVOICE ）、貨價申報書供財政
部關稅總局驗估處查價外，另檢具代表性質貨樣供該處憑樣查價，被告參據該處查得
之價格核算完稅價格並據以科處貨價，自屬有據。從而被告依海關緝私條例第三十七
條第三項轉據第三十六條第一項規定，以原告報運貨物進口，虛報貨名，涉及逃避管
制，違反規定，處涉案貨物（冷凍牛肚）貨價一倍之罰鍰計四二四、○四二元，於法
洵無違誤，一再訴願決定遞予維持，均無不合。另實際貨主陳潘淼雖亦受處罰，惟其
違規之行為不同，其處罰之依據有異，不生一事二罰問題。原告起訴意旨難認有理由
，應予駁回。
據上論結，本件原告之訴為無理由，爰依行政訴訟法第二十六條後段，判決如主文。
中    華    民    國     八十八      年      十      月       八        日
                    行 政 法 院 第 五 庭
                                審 判 長 評  事      廖　政　雄
                                         評  事      趙  永  康
                                         評  事      沈  水  元
                                         評  事      林  清  祥
                                         評  事      姜  仁  脩
右  正  本  證  明  與  原  本  無  異
                                         法院書記官  葛  雅  慎
中    華    民    國     八十八      年      十      月      十二       日
